臺灣高等法院臺中分院民事裁定　　　　　　96年度抗字第59號
抗　告　人
即　債務人　乙○○
相　對　人
即　債權人　丙○○
　　　　　　甲○○
上列當事人間聲請假處分事件，抗告人對於中華民國95年9月20
日臺灣臺中地方法院94年度執全字第5404號裁定，提起抗告，本
院裁定如下：
    主  文
原裁定關於命相對人供擔保金額部分廢棄。
上廢棄部分，相對人聲請假處分應供擔保之金額為新臺幣壹佰壹
拾玖萬元。
其餘抗告駁回。
抗告訴訟費用由相對人負擔。
    理　由
一、本件相對人聲請意旨略以：坐落台中市○○區○○段142、
    143號等2筆土地及236號建物（以下簡稱系爭不動產），於
    台灣台中地方法院（以下簡稱台中地院）93年度執字第8247
    號強制執行事件中，由相對人所拍定，抗告人主張依登記內
    容，渠為地上權人，對系爭不動產有優先購買權，然此地上
    權登記係抗告人與賴陳古畫間通謀虛偽意思表示行為，抗告
    人復未實際占用系爭房屋，足見抗告人就系爭不動產無優先
    購買權。台灣高等法院台中分院93年度抗字第533號民事裁
    定疏未慮及最高法院69年度台上字第945號判例意旨，逕廢
    棄台中地院所為裁定，致該院執行處據以認定抗告人為優先
    購買權人，是在兩造間就系爭不動產優先購買權之法律關係
    未確定前，為恐抗告人處分系爭不動產，相對人願供擔保，
    請准宣告定暫時狀態之假處分云云。經原審於94年8月15日
    裁定，准以新台幣（下同）198,500元供擔保為假處分。抗
    告人不服，提起抗告，經本院廢棄發回，原審再於95年9月
    20日再度為准以198,500元供擔保後為假處分之裁定。
二、抗告人就原審95年9月20日裁定提起抗告意旨略以：(一)本件
    房屋所座落之土地固因台灣台中地方法院94年度裁全字第75
    88號另案假處分而受有4,860,000元擔保金之保障，然此與
    本件建物之擔保金額之核定，係兩件全然無關之事，不得混
    為一談。蓋另案之擔保金乃係用以填補將來相對人訴訟無理
    由時，本件建物所座落之「土地」因假處分之限制而不得利
    用或處分所受之損害，其填補損害之範圍並不包含本件「建
    物」因不得利用或處分所受之損害。(二)強制執行法第132條
    第3項規定：「債權人收受假扣押或假處分裁定後已逾30日
    者，不得聲請執行。」；辦理強制執行事件應行注意事項第
    69條第二項規定：「債權人聲請假扣押或假處分執行者，已
    逾本法第132條第3項規定之30日期限者，執行法院應以裁定
    駁回之。」原法院94年度裁全字第7588號關於本件土地之假
    扣押裁定之作成日期為民國（下同）94年11月16日，且債權
    人未供擔保聲請強制執行，至今已逾30日之聲請強制執行之
    期限，是抗告人就本件建物因假處分所受之損害根本不可能
    自該裁定供擔保之4,860,000元中受償，然原審法院以本件
    建物已有供擔保4,860,000之假處分裁定為由，而認本件建
    物假處分之擔保金額為198,500元，顯有違事實及相關法律
    之規定等語。
三、按法院為附條件之假處分裁定，命債權人供擔保後得為假處
　　分，此項擔保係備賠償債務人所應受之損害，故法院此項擔
  　保額應斟酌債務人所應受之損害為衡量之標準，其數額應依
    標的物受假處分後，債務人不能利用或處分該標的物之價值
    為依據（最高法院48年台抗字第142號、63年台抗字第142號
    判例參照）。
(一)、本件假處分之供擔保金額，原審法院審酌原法院在就如附表
    所示「土地」所為准許之假處分裁定時（94年度執全字第75
    88號裁定）已就抗告人所陳稱之租賃契約（包含土地及建物
    ）予以考量，而核定擔保金額為4,860,000元，則原審法院
    認為本件擔保金以如附表所示建物之課稅現值198,500元為
    恰當。經查：原法院94年度裁全字第7588號裁定就本件建物
    所座落「土地」所為准許之假處分裁定，命供擔保金額之核
    定，縱參酌抗告人所陳稱之租賃契約，而就土地及建物併為
    考量，惟該假處分裁定供擔保之金額所填補之範圍並不及於
    本件抗告人就「建物」不得利用或處分所受之損害，苟抗告
    人因相對人之行為受有損害時，上開4,860,000元之擔保金
    額亦僅供其就土地部分受損求償而已，抗告人仍不得併就本
    件建物主張擔保範圍。是以本件假處分擔保金之核算，應回
    歸抗告人就「建物」受假處分後而不能利用或處分所應受之
    損害為標準。
(二)、房屋之課稅現值為稅捐單位課稅之標準，與房屋之價值未必
    相當，此乃公眾週知之事實，參照系爭建物之最後拍定價格
    為1,190,000元，此有原審法院不動產移轉證書附卷為憑，
    益見系爭建物之課稅現值為198,500元，明顯低於市價。原
    法院准許相對人之假處分聲請，固非無據，惟以系爭不動產
    之課稅現值逕行計算為抗告人因本件假處分所受損害之計算
    基準，顯不足以擔保抗告人因本件假處分所可能遭受之損害
    ，抗告意旨指摘原裁定所定供擔保金額過低，為有理由。
三、再按法院就債務人因假扣押或假處分所受損害，命債權人預
    供擔保者，其金額之多寡應如何認為相當，原屬於法院職權
    裁量之範圍，雖非當事人所可任意指摘，惟抗告法院仍得依
    職權認定該擔保金額是否相當，予以提高或降低之，最高法
    院八十五年度台抗字第三八一號裁定明揭上旨。而假處分之
    擔保金，旨在備供債務人因假處分所受之損害，本件相對人
    表明願供擔保，聲請禁止抗告人就系爭建物為讓與、設定抵
    押、出租及其他一切處分行為，法院自應就抗告人因假處分
    而遭受之損害調查酌定之。查:
(一)、抗告人陳明其承買本件142、143地號土地第二筆及236之建
    物，總價金係16,568,500元，其中13,250,000元係向華南銀
    行申請借貸墊付，雙方並約定於未將前開房地設定第一順位
    抵押權登記與華南銀行前，貸款利率為年息百分之六計算（
    目前為6.057%），抗告人如提供前開房地為華南銀行設定第
    一順位抵押權，則第一年利率依該行定儲利率指數加計0.64
    %計收，則依此計算，抗告人因本件假處分每月受有之利息
    損失為40,000餘元等語，有華南銀行開立之證明書附卷可參
    等語（見本院94年度抗字第879號卷第14頁）。抗告人因提
    供系爭不動產為華南銀行設定第一順位抵押權登記，而得享
    有第一年貸款利息減免之利益，因本件假處分之限制，致連
    同建物座落之基地部分亦無法設定抵押，此無法獲得利息優
    惠之損失，應認係因系爭房地因假處分而受之損害，惟上開
    利息之損失為就系爭土地及建物不能設定抵押權之損失，本
    件之假處分標的為「建物」，自應單就建物受假處分之損害
    與土地部分分別認定，是以抗告人主張利息之損失即為建物
    受假處分之損失，尚非可採。
(二)、抗告人所陳稱之租賃契約標的包括土地及建物，每月租金13
    5,000元，亦難認該租金之損失即為本件建物受假處分後所
    受之損失。
(三)、本院審酌系爭建物之最後拍定價格為1,190,000元，有原審
    法院不動產移轉證書附卷可稽，作為抗告人因本件假處分所
    可能遭受之損害，較符公允，爰就相對人因本件假處分應提
    供之擔保金予以提高，並將原裁定廢棄裁定如主文第二項所
    示。至相對人聲請為假處分部分，則無不合，抗告人仍執前
    詞，求予廢棄即非有據，應予駁回。
四、據上論結，本件抗告為一部有理由、一部無理由，爰依強制
    執行法第30條之1、民事訴訟法第79條但書，裁定如主文。
中　　華　　民　　國　　96　　年　　2 　　月　　13　　日
                  民事第六庭    審判長法　官　袁再興
                                      法　官  陳賢慧
                                      法　官  吳惠郁
以上正本係照原本作成。
如不服本裁定應於裁定送達後十日內向本院提出抗告理由狀（須
按他造人數附具繕本），繳納抗告裁判費新台幣壹仟元整，並同
時委任律師或具有律師資格之關係人為代理人。
                                      書記官　江玉萍
中　　華　　民　　國　　96　　年　　2 　　月　　16　　日
　　　　　　　　　　　　　　　　　　　　　　　　　　  Ｃ
